臺灣桃園地方法院刑事判決
111年度金訴字第116號
公  訴  人  臺灣桃園地方檢察署檢察官 
被      告  胡靖群


上列被告因違反洗錢防制法等案件，經檢察官提起公訴（110年
度偵字第18256號），本院判決如下：
    主  文
胡靖群共同犯洗錢防制法第十四條第一項之洗錢罪，處有期徒刑
肆月，併科罰金新臺幣壹萬伍仟元，罰金如易服勞役，以新臺幣
壹仟元折算壹日。
    事  實
一、胡靖群依其智識程度及一般社會生活經驗，可預見提供金融
    帳戶予身分不詳之人匯款，並提領匯入帳戶內之款項，可能
    與詐欺取財之犯罪密切相關，且可經由上開過程，產生遮斷
    資金流動軌跡之效果，而藉此掩飾或隱匿犯罪所得之真正去
    向，仍為賺取與勞務顯不相當之對價，意圖為自己不法之所
    有，與真實姓名、年籍不詳之人（無證據可認人數已達3人
    以上），基於上開結果發生亦不違背其本意之詐欺取財、洗
    錢之犯意聯絡，於民國109年6月間某日，將其名下之中國信
    託商業銀行帳號000-000000000000號帳戶（下稱中國信託帳
    戶）、玉山銀行帳號000-0000000000000號帳戶(下稱玉山銀
    行帳戶)、台北富邦商業銀行帳號000-000000000000號帳戶(
    下稱富邦銀行帳戶，上開3帳戶下合稱本案3帳戶)之資料提
    供予真實姓名、年籍不詳之人以供匯款，該人再於109年6月
    11日前某日，透過社群軟體臉書、LINE向陳溢豐佯稱：邀約
    其投資，並介紹一款EUNION軟體等語，致陳溢豐陷於錯誤，
    而依指示於附表一所示時間，匯款附表一「匯款金額」欄所
    示之款項至胡靖群名下之本案3帳戶；胡靖群再依該人指示
    ，於附表二所示時間、地點，自本案3帳戶內提領（或轉帳
    ）附表二所示金額之款項，並將領得款項交由該人收取，胡
    靖群則可獲取每月新臺幣（下同）6,000至7,000元之報酬。
    嗣因陳溢豐於匯款後發現有異，報警處理，始循線查悉上情
    。
二、案經陳溢豐訴由臺南市政府警察局歸仁分局報告臺灣桃園地
    方檢察署檢察官偵查起訴。
    理  由
壹、程序方面
一、本判決下列所引用被告胡靖群以外之人於審判外之陳述，被
    告於本院準備程序中已明示同意具有證據能力（見本院110
    年度審金訴字第527號卷【下稱審訴卷】第35頁），而檢察
    官迄於言詞辯論終結前亦未就證據能力之有無聲明異議，本
    院審酌上開證據資料作成時之情況，尚無違法、不當或顯不
    可信之情況，認以之作為證據應屬適當，應認前揭供述證據
    均有證據能力。
二、本判決以下所引用之非供述證據，均與本件事實具有自然關
    聯性，且核屬書證、物證性質，又查無事證足認有違背法定
    程序或經偽造、變造所取得等證據排除之情事，復經本院依
    刑事訴訟法第164條、第165條踐行物證、書證之調查程序，
    況檢察官、被告對此部分之證據能力亦均不爭執，堪認均具
    有證據能力。
貳、實體方面
一、認定犯罪事實所憑之證據及理由：
　　訊據被告固坦承有將本案3帳戶之資料提供予他人，並依指
    示於附表二所示時、地，陸續自本案3帳戶內提領款項，再
    將款項轉交他人等情，惟矢口否認有何詐欺、洗錢之犯行，
    辯稱：當時伊是找家庭代工之工作，對方請伊提供3個銀行
    帳戶辦理薪資轉帳，並稱會順便將貨款匯入本案3帳戶，要
    伊於收取家庭代工原料的同時，順便將貨款一併轉交，伊才
    會依指示自本案3帳戶領款並轉交，伊不知道對方是詐欺集
    團，伊也是被害人等語。經查：
　㈠本案3帳戶為被告所申設乙節，為被告所是認；又告訴人陳溢
    豐因誤信詐欺集團，遂於附表一所示時間，陸續轉帳附表一
    所示之款項至本案3帳戶等事實，業據證人即告訴人陳溢於
    警詢時證述詳細（見臺灣桃園地方檢察署110年度偵字第182
    56號卷【下稱偵卷】第13至15頁），並有告訴人與詐欺集團
    人員之LINE對話紀錄、中國信託商業銀行新臺幣存款交易憑
    證、轉帳交易明細擷取圖片，以及中國信託帳戶之開戶資料
    、交易明細、自動化LOG資料；玉山銀行個金集中部109年8
    月31日玉山個（集中）字第1090102143號函檢附之玉山銀行
    帳戶開戶資料、交易明細；台北富邦商業銀行股份有限公司
    北中壢分行109年9月1日北富銀北中壢字第1090000050號函
    檢附之富邦銀行帳戶開戶資料、交易明細等在卷可稽（見偵
    卷第17至21頁、第23至27頁、第29至33頁、第51至53頁、第
    55至61頁），是上開情節均堪認定。
　㈡被告於附表二所示之時間、地點，分別自本案3帳戶內陸續領
    取（或轉帳）附表二所示之款項乙節，亦為被告供認無訛，
    並有前述本案3帳戶之交易明細，以及中國信託商業銀行股
    份有限公司110年2月2日中信銀字第110224839026387號函檢
    附之領款監視器畫面（附表二編號2②③部分）；台新國際商
    業銀行110年8月19日台新作文字第11021584號函檢附之領款
    監視器畫面（附表二編號1①部分）等在卷足憑（見偵卷第47
    至49頁、第105至109頁），是此部分亦可認屬實。由上可知
    ，告訴人因遭詐而陷於錯誤，並於附表一所示之時間匯款至
    本案3帳戶後，即由被告於附表二所示時、地陸續將款項領
    出後轉交他人，堪認被告領取之款項均為詐欺犯罪之贓款，
    復因轉交他人而使其去向陷於不明。
　㈢被告提供本案3帳戶資料，以及提領附表二所示款項之際，主
    觀上具有詐欺、洗錢之不確定故意：
　⒈徵諸被告於本院準備程序中自陳：當時伊看到網路求職，對
    方要求伊提供帳戶供薪資使用，也有和伊說拿取原料之同時
    ，要順便轉交貨款，所以伊一開始就知道提供本案3帳戶之
    用意，除了領薪資外，也會收取對方之貨款，並在送貨員交
    付原料之同時一併轉交，貨款就是指原料之款項等語（見本
    院111年度金訴字第116號卷【下稱本院卷】第25至26頁）。
    可見被告於提供本案3帳戶資料予對方之際，即知悉對方會
    利用本案3帳戶匯入款項，其亦須依指示將匯入本案3帳戶內
    之款項領出後轉交他人，所為核與詐欺集團車手成員提供帳
    戶後，進而領取匯入帳戶內詐騙贓款之行為外觀相同。
　⒉又近年來各式各樣之詐欺取財犯罪手段層出不窮，詐欺集團
    成員透過人頭帳戶或由車手出面向被害人取款等情，迭經媒
    體播報，政府機關及各金融機構亦呼籲民眾應謹慎保管帳戶
    ，切勿任意出借個人帳戶。若任意將金融帳戶提供毫不熟識
    之人使用，並依指示提領款項，即甚有可能係為他人收取詐
    欺所得款項，並足以掩飾、隱匿詐欺犯罪所得之來源、去向
    。參以被告於本案行為時業已成年，自述為大學肄業、從事
    外送司機之工作等語（見本院卷第55頁），衡情具有相當之
    智識程度及社會經驗，被告亦陳稱其知悉不得任意將自己之
    金融帳戶交由他人使用（見本院卷第55頁），堪認被告應得
    認識其提供本案3帳戶供他人匯款，係提供人頭帳戶之行為
    ，且匯入上開3帳戶內之款項，亦可能涉及不法而與詐欺犯
    罪有關。且自一般金融帳戶可輕易提領款項之特性觀之，被
    告對於其將款項自本案3帳戶內領出後，可能使詐欺犯罪所
    得之去向陷於不明，而形成金流斷點等情，亦當有所預見。
    又觀以被告供稱：伊是透過IG廣告知悉家庭代工之工作，但
    不知道對方公司之名稱、營業處所或接洽對象之實際身分等
    語（見本院卷第26至27頁），可認被告與對方僅於網路上偶
    然接觸，認識程度甚低，亦無深入互動，彼此信賴基礎薄弱
    。則被告於預見上情，復與對方不具特別信賴關係之情狀下
    ，貿然提供本案3帳戶之資料供他人匯款，更將匯入本案3帳
    戶內之款項陸續領出，顯已容任詐欺取財及製造金流斷點之
    結果發生，而具備詐欺及洗錢之不確定故意。
　⒊況參諸被告於偵查中供陳：伊有懷疑過對方所稱之貨款來源
    ，但因為對方和伊說那是材料費用請伊幫忙轉交，所以伊就
    照做等語（見偵卷第95頁），顯見被告對於匯入本案3帳戶
    內之款項來源是否涉及不法，亦有所疑慮，益徵其主觀上已
    認識匯入本案3帳戶內及其所提領之款項，可能為他人遭詐
    騙之詐欺贓款，足證其提供本案3帳戶及提領附表二所示款
    項之時，主觀上具有詐欺及洗錢之不確定故意無訛。
　㈣被告雖以前詞置辯。然而：
  ⒈被告雖辯稱：對方說伊提領之款項是公司要給送貨員之貨款
    等語（見偵卷第11頁）。然上開款項若未涉及詐欺等不法行
    為，對方理應會尋求信任之親友代為收受、提領，當不至隨
    意於網路上向前來求職之被告借用本案3帳戶收取合法款項
    ，更委託被告代為取款。否則以被告與對方無特殊交情及信
    賴關係，復係透過網路互動之情狀觀察，若被告於收受款項
    後拒不提領，抑或於提領後伺機逃匿，並斷絕往來聯繫，對
    方將無法向被告追回款項而無端遭受財產損失。是被告就其
    何以提供本案3帳戶予他人匯款之說詞，顯悖於常情，不足
    採信。
  ⒉再者，被告前於偵查中供稱：伊有真的完成工作，也有真的
    交貨，伊已經和對方相約交貨4至5次，也有收到薪資，但伊
    沒注意薪資是匯到哪個帳戶等語（見偵卷第94頁）；嗣於本
    院111年2月9日準備程序中改稱：伊還沒領到薪資，帳戶就
    被凍結等語（見審訴卷第34頁）；於本院111年5月12日準備
    程序中又再稱：伊沒有實際完成交貨過等語（見本院卷第26
    頁）。足認被告就其是否曾實際完成工作、是否曾獲取薪資
    等節，歷次所陳不一，而見歧異，已難逕採。況再據被告自
    陳：伊和對方之對話紀錄均已不見，無法提供對話紀錄等語
    （見偵卷第95頁、本院卷第27頁），可見被告無法提供其與
    對方聯繫、接洽之相關對話紀錄，自無從得知其與對方交談
    、互動之實際狀況。則被告辯稱其遭對方所騙，亦為被害人
    乙節，實難採認。
　㈤綜上所述，被告所辯委無足採。本件事證已臻明確，被告犯
    行堪以認定，應依法論科。 
二、論罪科刑：
　㈠按洗錢防制法第2條第2款、第3條第2款規定，掩飾或隱匿刑
    法第339條犯罪所得之本質、來源、去向、所在、所有權、
    處分權或其他權益者，即構成洗錢行為。本案告訴人將款項
    匯入本案3帳戶後，再由被告於附表二所示時、地陸續將款
    項提出，已使詐欺之犯罪所得去向陷於不明，達到掩飾、隱
    匿犯罪所得去向之目的。故被告提供本案3帳戶並於後續提
    領款項之行為，即屬洗錢防制法所規範之洗錢行為。
  ㈡是核被告所為，犯洗錢防制法第14條第1項之洗錢罪、刑法第
    339條第1項之詐欺取財罪。
  ㈢被告與真實姓名、年籍不詳之之成年人間，就本案詐欺取財
    、洗錢犯行具有犯意聯絡及行為分擔，應論以刑法第28條之
    共同正犯。
  ㈣被告提供本案3帳戶及後續提領款項之行為，其各次提款係於
    密接之時、空為之，且侵害同一被害人（即告訴人）之財產
    法益，各行為之獨立性薄弱，依社會通念難以強行分開，應
    論以接續犯。又被告所犯詐欺取財、洗錢行為具有局部、重
    疊之同一性，應論以一行為侵害數法益之想像競合犯，依刑
    法第55條前段規定，從一重之洗錢罪處斷。
  ㈤本院審酌被告提供本案3帳戶供他人匯款，並提領告訴人匯入
    本案3帳戶內之款項，使他人得以遂行詐欺取財犯罪並藉此
    掩飾犯罪所得去向，造成告訴人受有財產上之重大損害，更
    助長詐騙歪風，嚴重破壞社會秩序，所為自應非難；並衡酌
    其犯後否認犯行，且未與告訴人進行和（調）解以賠償其損
    害，自未能就犯後態度對其為有利之評價；復兼衡被告參與
    犯罪之動機、目的、手段、情節及其獲利之程度等情，再考
    量被告自述大學肄業之智識程度、案發當時從事外送員之生
    活狀況等一切情狀（見本院卷第55頁），量處如主文所示之
    刑，並就併科罰金部分諭知易服勞役之折算標準。
三、沒收部分：
　　被告已自陳其未因本案獲取任何薪資（見審訴卷第34頁），
    卷內亦欠缺充分事證可認被告確有任何報酬或利益，是此部
    分尚不生犯罪所得沒收及追徵之問題。另被告提領之款項業
    經其全數轉交予他人，此據被告陳明在卷（見本院卷第25頁
    ），是上開款項已非被告所有或仍由其實際管領、處分，即
    無從依刑法第38條之1第1項前段或依洗錢防制法第18條第1
    項規定沒收，一併說明。
據上論斷，應依刑事訴訟法第299條第1項前段，判決如主文。
本案經檢察官洪福臨提起公訴，檢察官劉哲名到庭執行職務。
中　　華　　民　　國　　111 　年　　7 　　月　　29　　日
                  刑事第四庭  審判長法  官  黃柏嘉
                                    法  官  張羿正
                                    法  官  陳韋如
以上正本證明與原本無異。
如不服本判決應於收受判決後20日內向本院提出上訴書狀，並應
敘述具體理由。其未敘述上訴理由者，應於上訴期間屆滿後20日
內向本院補提理由書(均須按他造當事人之人數附繕本)「切勿逕
送上級法院」。 
                                    書記官　劉貞儀
中　　華　　民　　國　　111 　年　　7 　　月　　30　　日
附錄本案論罪科刑法條：
中華民國刑法339條
意圖為自己或第三人不法之所有，以詐術使人將本人或第三人之
物交付者，處五年以下有期徒刑、拘役或科或併科五十萬元以下
罰金。
以前項方法得財產上不法之利益或使第三人得之者，亦同。
前二項之未遂犯罰之。
洗錢防制法第2條
本法所稱洗錢，指下列行為：
一、意圖掩飾或隱匿特定犯罪所得來源，或使他人逃避刑事追訴
    ，而移轉或變更特定犯罪所得。
二、掩飾或隱匿特定犯罪所得之本質、來源、去向、所在、所有
    權、處分權或其他權益者。
三、收受、持有或使用他人之特定犯罪所得。
洗錢防制法第14條
有第二條各款所列洗錢行為者，處7年以下有期徒刑，併科新臺
幣5百萬元以下罰金。
前項之未遂犯罰之。
前二項情形，不得科以超過其特定犯罪所定最重本刑之刑。 

附表一：（告訴人陳溢豐匯款情形）
編號 匯款人 匯款時間 匯款金額 (新臺幣） 匯入帳戶 1 陳溢豐 109年7月1日下午3時51分 5萬元 玉山銀行帳戶   109年7月1日下午3時52分 5萬元    109年7月1日下午3時58分 5萬元  2  109年7月2日中午12時35分 10萬元 中國信託帳戶   109年7月9日下午1時53分 10萬元  3  109年7月10日下午1時27分 10萬元 富邦銀行帳戶 

附表二：（被告提款情形）
編號 提款人 提領帳戶 提款/轉帳時間 提款地點  提款/轉帳金額 (新臺幣） 1 胡靖群 玉山銀行帳戶 ①109年7月1日   下午4時11分   許 桃園市八德區中華路上某全家便利商店 提款2萬5元（含手續費）    ②109年7月1日   下午4時26分   許 不詳地點 網路銀行轉帳5萬14元（含手續費）至中國信託帳戶    ③109年7月1日   下午4時27分   許 不詳地點 網路銀行轉帳5萬14元（含手續費）至中國信託帳戶    ④109年7月1日   下午4時39分許 桃園市桃園區中山路上之玉山銀行南桃園分行 提款3萬元 2  中國信託帳戶 ①109年7月1日   下午4時29分許 不詳地點 提款10萬元（即上開編號1、②③轉入之款項）    ②109年7月2日   下午4時17分許 桃園市○○區○○路000號之便利商店（統一貴族超商） 提款10萬元    ③109年7月10  日下午4時14  分許  提款10萬元 3  富邦銀行帳戶 ①109年7月10  日下午4時9分許 桃園市桃園區中華路上之臺北富邦銀行中正分行 提款5萬元    ②109年7月10  日下午4時10  分許  提款5萬元